【裁判字號】    98,易,946
【裁判日期】    980602
【裁判案由】    詐欺
【裁判全文】
臺灣臺中地方法院刑事判決               98年度易字第946號
公  訴  人  臺灣臺中地方法院檢察署檢察官
被      告  乙○○
選任辯護人  吳莉鴦律師
上列被告因詐欺案件，經檢察官提起公訴（97年度偵字第25825
號、98年度偵字第1524、2882號），本院判決如下：
    主    文
乙○○幫助犯詐欺取財罪，處拘役貳拾日，如易科罰金，以新臺
幣壹仟元折算壹日；又幫助犯詐欺取財罪，處有期徒刑參月，如
易科罰金，以新臺幣壹仟元折算壹日。
    犯罪事實及理由
一、乙○○可預見將個人帳戶交付他人使用，足供他人作為詐欺
    取財之人頭帳戶，以收取受騙之人匯入之款項，竟仍基於幫
    助詐欺取財之不確定故意，於民國97年9 月11日23時許，在
    台中市○○路與大智路交岔口之德安百貨前，將其所有臺灣
    銀行大雅分行（下稱臺銀大雅分行）帳戶（帳號：00000000
    0000）之提款卡及密碼，交予姓名、年籍均不詳自稱「小吳
    」之成年男子即詐欺集團成員使用，詐欺集團取得該帳戶後
    ，即撥打電話予丙○○，向其謊稱因其購物時約定轉帳設定
    有誤，將每月固定自其帳戶扣除款項，需前往銀行之自動櫃
    員機解除設定，致其陷於錯誤，依指示於97年9月13日23時9
    分許，轉帳新臺幣2213元至上開帳戶。乙○○復於97年9 月
    12日23時許，在台中市○○路與復興路之交岔路口附近，將
    其所有台新商業銀行敦南分行（下稱台新敦南分行）帳戶（
    帳號：00000000000000）之提款卡及密碼，交予上開自稱「
    小吳」之成年成子，詐欺集團取得該帳戶後，即分別撥打電
    話予甲○○、丁○○向其等謊稱先前在東森購物台購物時，
    誤設定為分期付款，致每月將自其等之帳戶內扣款，須至銀
    行之自動櫃員機解除設定；向戊○○謊稱：先前在網際網路
    購物時，因作業錯誤致每月將自其帳戶扣款，須至銀行之自
    動櫃員機解除設定，致其等因而陷於錯誤，甲○○於97年9
    月13日15時25、29、31、37分許，分別轉帳30000元、30000
    元、14000元、14000元至上開台新敦南分行之帳戶內；丁○○於97年9月13日16時許，轉帳16000元（起訴書誤植為7751
    元，經公訴人當庭更正）至上開台新敦南分行之帳戶內；戊○○於97年9月13日17時17分許，轉帳17000元至上開台新敦
    南分行之帳戶內，嗣因丙○○、甲○○、丁○○、戊○○發
    覺有異，始知受騙，經報警而循線查悉上情。
二、按現行刑事訴訟法為保障被告之反對詰問權，排除具有虛偽
    危險性之傳聞證據，以求實體真實之發見，於該法第159 條
    第1 項明定被告以外之人於審判外之言詞或書面陳述，除法
    律有規定者外，不得作為證據。而刑事訴訟法第159條之1至
    159條之4有傳聞法則之例外規定，且被告以外之人於審判外
    之陳述，雖不符前4 條之規定，而經當事人於審判程序同意
    作為證據，法院審酌該言詞陳述或書面陳述作成時之情況，
    認為適當者，亦得為證據；當事人、代理人或辯護人於法院
    調查證據時，知有第159條第1項不得為證據之情形，而未於
    言詞辯論終結前聲明異議者，視為有前項之同意，刑事訴訟
    法第159條之5定有明文。本件檢察官、被告、辯護人並未就
    被告以外之人於審判外之陳述有所爭執，且迄於言詞辯論終
    結前，均未主張有刑事訴訟法第159條第1項不得為證據之情
    形，是應認已同意作為證據，且經本院審酌後，認無不適當
    之情形，應認均有證據能力，合先敘明。
三、訊據被告乙○○固坦承於上開時、地，將其所有臺銀大雅分
    行及台新敦南分行帳戶之提款卡、密碼交予自稱「小吳」之
    成年男子，惟矢口否認有何幫助詐欺取財之犯行，辯稱：伊
    係為應徵工作而交付上開帳戶之提款卡及密碼，對方表示伊
    應徵之司機工作，負責接送會員，會員會把當天消費之金額
    匯至司機之帳戶，司機再把錢領出來帶回公司繳，為了對伊
    之帳戶作測試及徵信，才要伊提供帳戶之提款卡及密碼，伊
    先提供臺銀帳戶之提款卡及密碼，後因對方表示他們的會員
    較多使用台新及華南銀行之帳戶，才又交付台新銀行帳戶之
    提款卡及密碼，伊是被騙而交付提款卡及密碼云云；辯護人
    則以：被告係誤入求職陷阱，並無幫助詐欺之犯意等語置辯
    。經查：
  (一)上開犯罪事實，業經被害人丙○○、甲○○、丁○○、戊○○指訴及證述甚詳，復有自動櫃員機交易明細、臺銀大雅分
    行97年10月1日大雅營字第09750009681號函及所附之存摺交
    易往來明細查詢、台新銀行97年9月30日台新作文字第97141
    15號函及所附之交易明細等在卷可稽，是被告所有之臺銀大
    雅分行帳戶及台新敦南分行帳戶，確為詐欺集團作為詐騙被
    害人時指定轉帳之帳戶使用之事實，堪以認定。
  (二)被告辯稱係應徵司機而交付上開物品，固有其提出97年9月
    10日刊登「晚班司機」徵才廣告之自由時報影本在卷可稽，
    惟被告於本院審理時自承係應徵司機工作，負責載俱樂部會
    員，當時對方並未提到公司之名稱，亦無告知公司之地址等
    語；偵訊時亦自承就對方表示客戶將錢匯至司機帳戶，再由
    司機將錢領出交給公司之方式覺得奇怪，且本次應徵工作並
    無面試，之前有做過保險，目前在補教業擔任老師，該等工
    作均不曾提供提款卡及密碼等語。查被告係年逾30歲之成年
    人，且為大學畢業，並有從事保險業務員、老師之工作經歷
    ，於應徵工作時竟就雇主之名稱、地址全然不知，且無面試
    之程序，復於夜間交付先前工作無須提供之帳戶提款卡及密
    碼等物，顯與常情有違。況且，被告係應徵負責載送人員之
    司機工作，而司機或直接向客人收取款項後交回公司，或由
    客人直接將款項交予公司，實無客人將應付之款項匯至司機
    帳戶，再由司機提領交付公司之理，蓋如此作法只有徒增公
    司及客人之困擾而已。又被告辯稱對方以有司機之帳戶遭凍
    結，致會員匯入之款項無法提領，為對其帳戶作測試及徵信
    為由，要其交付帳戶之提款卡及密碼云云，然其應徵之公司
    先前既曾發生司機之帳戶遭凍結致款項無法提領之情形，則
    該公司何須多此一舉還要會員將款項匯至司機之帳戶，何況
    ，如單純要確認被告之帳戶有無遭凍結，可由被告會同「小
    吳」至自動提款機作測試即可，被告並無將帳戶之提款卡及
    密碼交予小吳作測試之必要，更無先後交付2 個帳戶之提款
    卡及密碼供測試之理。
  (三)近來詐欺取財之犯罪類型層出不窮，而該等犯罪，多數係利
    用他人帳戶作為詐欺所得財物之出入帳戶，此經媒體廣為披
    露，被告對此自難諉為不知。參以被告交付2 個帳戶之提款
    卡及密碼予自稱「小吳」之成年男子，而對方要其交付帳戶
    提款卡及密碼之說詞，顯與常情有違，被告亦自承當時覺得
    奇怪，已詳如上述，被告竟因急於找工作而交付上開帳戶之
    提款卡及密碼，則被告對於其提供上開帳戶之提款卡及密碼
    ，可能遭人作為詐欺取財使用，應可預見，竟仍提供，足見
    其對於帳戶即使供他人作為取得不法犯罪所得之用，亦不違
    背其本意，其有幫助詐欺取財之不確定故意甚明。
  (四)綜上所述，被告所為之上開辯解，顯係事後圖卸之詞，不足
    採信。本件事證明確，被告犯行堪以認定。
四、被告基於幫助詐欺取財之不確定故意，先後2 次交付其所有
    臺銀大雅分行及台新敦南分行帳戶之提款卡及密碼予「小吳
    」，供其所屬詐欺集團作為詐欺取財之用，所為係屬詐欺取
    財罪構成要件以外之行為，核其所為係犯刑法第30條第1 項
    、第339條第1項之幫助詐欺取財罪，爰依刑法第30條第2 項
    之規定減輕其刑。被告以一交付台新敦南分行帳戶之行為，
    同時幫助詐欺集團詐騙被害人甲○○、丁○○、戊○○等人
    ，為想像競合犯。又被告先後2 次幫助詐欺取財犯行，犯意
    各別，行為互殊，應予分論併罰。爰審酌被告提供帳戶供他
    人非法使用，使詐騙集團之人得手後得以隱藏身份，助長詐
    欺之犯罪風氣，及被害人所受之損害暨被告犯後否認犯行等
    一切情狀，分別量處如主文所示之刑，並諭知易科罰金之折
    算標準。
五、依刑事訴訟法第299條第1項前段，刑法第30條第1項、第2項
    、第339條第1項、第55條、第41條第1 項前段，刑法施行法
    第1條之1，判決如主文。
本案經檢察官李莉玲到庭執行職務
中    華    民    國    98    年    6     月    2     日
                  刑事第五庭  審判長法  官  朱光國
                                    法  官  吳幸芬
                                    法  官  林慧英
以上正本證明與原本無異。
如不服本判決應於收受判決後10日內向本院提出上訴書狀，並應
敘述具體理由；其未敘述上訴理由者，應於上訴期間屆滿後20日
內向本院補提理由書（均須按他造當事人之人數附繕本）「切勿
逕送上級法院」。
                                    書記官  廖碩薇
中    華    民    國    98    年    6     月    2     日
附錄論罪科刑法條
刑法第339條第1項
意圖為自己或第三人不法之所有，以詐術使人將本人或第三人之
物交付者，處5年以下有期徒刑、拘役或科或併科1千元以下罰金
。


司法院資訊處製作；財團法人民間司法改革基金會備份。
